【裁判字號】    97,易,117
【裁判日期】    970328
【裁判案由】    傷害
【裁判全文】
臺灣宜蘭地方法院刑事判決               97年度易字第117號
公  訴  人  臺灣宜蘭地方法院檢察署檢察官
被      告  甲○○
            乙○○
上列被告因傷害案件，經檢察官提起公訴（96年度偵字第3218號
），本院判決如下：
    主  文
甲○○傷害人之身體，處拘役拾日。如易科罰金，以新台幣壹仟
元折算壹日。
乙○○傷害人之身體，處拘役拾日。如易科罰金，以新台幣壹仟
元折算壹日。
    事  實
一、乙○○有中度精神障礙，致其辨識行為違法及依其辨識而行
    為之能力顯著減低，竟於民國96年7月22日18時許，無故前
    往宜蘭縣礁溪鄉○○○路73-1號魏進男與甲○○夫妻之住處
    尋釁，而與甲○○發生爭執，乙○○一怒之下，竟基於傷害
    之犯意，欲掐甲○○頸部，而對甲○○施以抓推拉扯，致甲
    ○○受有右手腕撕裂傷、扭傷及左手指撕裂傷之傷害。同時
    甲○○亦於盛怒之下，基於傷害犯意，隨手拾起在旁之長型
    棍棒1枝，擊向乙○○，於毆擊並拉扯間致乙○○受有右眼
    眼角外撕裂傷、右肩擦傷、右臂擦傷、右大腿挫傷、左大腿
    挫傷之傷害。
二、案經甲○○、乙○○訴請台灣宜蘭地方法院檢察署檢察官偵
    查起訴。
    理  由
一、被告甲○○、乙○○均矢口否認上開犯行，被告甲○○辯稱
    ：伊係遭受乙○○攻擊而為防衛行為；被告乙○○辯稱：伊
    完全沒有毆打甲○○，反遭甲○○之夫魏進男抱住而任由甲
    ○○以鐵棍毆打云云。經查，被告甲○○、乙○○互毆之事
    實，業據二人於警訊指訴綦詳，被告甲○○於偵查中並經結
    證在卷，復有甲○○、乙○○之宜蘭醫院驗傷診斷書各1 紙
    在卷可參，亦有照片8張在卷可查。被告2人上開辯解，均係
    卸責之詞，不足採信。
二、核被告所為，均係犯刑法第277條第1項之傷害罪。被告乙○
    ○罹中度精神障礙，有中華民國身心障礙手冊1份在卷可參
    ，該身心障礙之鑑定日期為96年6月15日，距本件犯行時間
    僅有1月餘，且被告之精神狀況確係異於常人，有告訴人甲
    ○○、證人魏進男於警訊時對被告情形之描述可參。再參酌
    被告乙○○於庭訊時之陳述情況，應可認被告乙○○為本件
    行為時，應有因精神障礙致其辨識行為違法及依其辨識而行
    為之能力顯著減低之情形，依刑法第19條第2項減輕其刑。
    爰審酌本件係被告乙○○所挑起、被告甲○○係受乙○○刺
    激而為此犯行、惟被告乙○○以徒手攻擊、被告甲○○則持
    有棍棒、被告乙○○生活狀況、智識程度較被告甲○○低、
    被告甲○○所受傷害之程度較被告乙○○輕，及二人犯罪後
    態度等一切情狀，分別量處如主文所示之刑，並均諭知易科
    罰金之折算標準。
據上論斷，應依刑事訴訟法第284條之1、第299條第1項前段，刑
法第277條第1項、第19條第2項、第41條第1項前段判決如主文。
本案經檢察官吳廣莉到庭執行職務
中    華    民    國    97    年    3     月    28    日
                  刑事第四庭  法  官  謝佩玲
以上正本證明與原本無異。
如不服本判決應於收受本判決後10日內向本院提出上訴書狀，並
應敘述具體理由。若未敘述理由者，應於上訴期間屆滿後20日內
向本院補提理由書狀(均須按他造當事人之人數附繕本)。
                              書記官  何適熹
中    華    民    國    97    年    3     月    28    日
附錄法條
中華民國刑法第277條第1項
傷害人之身體或健康者，處3年以下有期徒刑、拘役或1千元以下
罰金。


司法院資訊處製作；財團法人民間司法改革基金會備份。
